【裁判字號】    99,交簡上,14
【裁判日期】    991230
【裁判案由】    過失傷害
【裁判全文】
臺灣雲林地方法院刑事判決            99年度交簡上字第14號
上  訴  人  臺灣雲林地方法院檢察署檢察官
上  訴  人
即  被  告  廖詠清
上列上訴人因被告過失傷害案件，不服本院民國99年9 月17日99
年度六交簡字第65號第一審刑事簡易判決（聲請簡易判決處刑書
案號：99年度調偵字第190 號），提起上訴，本院管轄之第二審
合議庭判決如下：
    主  文
上訴駁回。
廖詠清緩刑貳年，並應自民國一百年一月七日起至一百年八月七
日止，於每月七日前給付被害人黃薏菁、劉秀梅新臺幣壹萬捌仟
柒佰伍拾元。
    事實及理由
一、廖詠清於民國98年12月11日早上，駕駛車牌號碼S5-7598 號
    自小客車，沿雲林縣斗六市○○路由東往西方向行駛，於同
    日早上7 時30分許，行經上開路段328 巷與民生南路口時，
    本應注意道路交通安全規則第102 條第1 項第2 款、第5 款
    明文規定「行至無號誌而無交通指揮人員指揮之交岔路口，
    轉彎車應暫停讓直行車先行」、「左轉彎時應行至交岔路口
    中心處左轉，並不得占用來車道搶先左轉」，而依當時現場
    狀況天候晴、日間自然光線、柏油路面乾燥、無缺陷、視距
    良好，無不能注意之情事，詎廖詠清仍不注意，未讓直行車
    先行，即於未達路口中心處占用來車道搶先左轉，此時適有
    劉秀梅騎乘車牌號碼NVC-015 號重型機車，沿雲林縣斗六市
    ○○○路由南往北方向行駛而來，廖詠清駕駛上開自小客車
    右側車頭，與劉秀梅所騎乘搭載黃薏菁之機車右後側發生碰
    撞，致上開機車後座之乘客黃薏菁因而受有右脛骨骨折之傷
    害。廖詠清於警方據報到現場處理，尚不知誰為肇事人時，
    向員警坦承肇事，並接受裁判。
二、關於證據能力部分：
  (一)按被告以外之人於審判外之言詞或書面陳述，除法律有規定
    者外，不得作為證據，刑事訴訟法第159 條第1 項定有明文
    。惟被告以外之人於偵查中向檢察官所為之陳述，除顯有不
    可信之情況者外，得為證據；被告以外之人於審判外之陳述
    ，雖不符刑事訴訟法第159 條之1 至第159 條之4 規定得為
    證據之情形，而經當事人於審判程序同意作為證據，法院審
    酌該言詞陳述或書面陳述作成時之情況，認為適當者，亦得
    為證據，刑事訴訟法第159 條之1 第2 項及第159 條之5 第
    1 項分別定有明定。
  (二)經查，告訴人劉秀梅於檢察官訊問時之證述，道路交通事故
    現場圖、道路交通事故調查報告表(一)、(二)、被害人黃薏菁之
    臺大醫院雲林分院99年3 月12日診斷證明書、99年6 月14日
    診斷證明書、99年9 月25日診斷證明書各1 份、雲林縣警察
    局道路交通事故肇事人自首情形紀錄表1 份，及本院公務電
    話紀錄1 份，雖均屬被告廖詠清以外之人於審判外之言詞或
    書面陳述，然經被告與檢察官同意作為證據使用，復經本院
    審酌該言詞或書面陳述作成時之情況，亦無不當或有何顯不
    可信之情形，依上規定，應認具有證據能力，得作為本件證
    據使用。
  (三)按刑事訴訟法第208 條第1 項前段規定「法院或檢察官得囑
    託醫院、學校或其他相當之機關、團體為鑑定，並準用第
    203 條至第206 條之1 之規定」，而同法第206 條第1 項規
    定「鑑定之經過及其結果，應命鑑定人以言詞或書面報告」
    。從而，臺灣省嘉雲區車輛行車事故鑑定委員會鑑定意見書
    1 份，符合同法第159 條第1 項所定得作為證據之「法律有
    規定」之情形，應有證據能力，得作為證據使用。
三、訊據被告坦承有於上開時間、地點，駕駛車牌號碼S5-7598
    號自小客車，與劉秀梅所騎乘搭載黃薏菁之車牌號碼NVC-
    015 號重型機車發生碰撞等事實，惟否認有何過失傷害犯行
    ，並辯稱：車輛有經過移動，警員到場處理之現場情形，與
    案發當時並不相同，又案發時轉彎處停有一部9 人座廂型車
    ，使雙方視線不明，而發生事故，道路交通事故現場圖及現
    場照片、臺灣省嘉雲區車輛行車事故鑑定委員書鑑定意見書
    等證據，即與原事實車禍現場有諸多不符之處；另告訴人駕
    駛之機車現場未留下任何煞車痕跡，顯然是超速行車，且所
    騎機車後座又違規超載其兩名子女超速趕赴上學，致車行不
    穩而與被告車輛擦撞肇事，其所為至少亦應負與有過失責任
    云云。經查：
  (一)於上開時間、地點，被告駕駛上開自小客車之右側車頭，與
    劉秀梅所騎乘搭載黃薏菁之上開重型機車右後側發生碰撞；
    機車後座之乘客黃薏菁因而受有右脛骨骨折之傷害等事實，
    除據告訴人劉秀梅於99年4 月30日檢察官訊問時證述明確（
    99年度偵字第1977號卷第8 頁），復有道路交通事故現場圖
    、道路交通事故調查報告表(一)、(二)各1 份（警卷第10頁、第
    11頁至背面）、被害人黃薏菁之臺大醫院雲林分院99年3 月
    12日診斷證明書、99年6 月14日診斷證明書、99年9 月25日
    診斷證明書各1 份（警卷第18頁、99年度請上字第60號卷第
    3 頁至第4 頁）、現場照片8 張（警卷第12頁至第15頁）可
    為佐證，上開部分之事實，應可認定。
  (二)按汽車行至無號誌之交岔路口，左方車應暫停讓右方車先行
    。又左轉彎時，應行至交岔路口中心處左轉，並不得占用來
    車道搶先左轉。道路交通安全規則第102 條第1 項第2 款、
    第5 款分別定有明文。經查，被告駕駛自小客車至交岔路口
    時，本應暫停讓直行車先行，並須行至中心處始得左轉，而
    依肇事當時情況為天候晴、日間自然光線、柏油路面乾燥、
    無缺陷、視距良好等情，有道路交通事故調查報告表(一)可憑
    （警卷第11頁），客觀上並無不能注意之情形，被告疏未注
    意及此，未行至交岔路口中心處左轉，占用來車道搶先左轉
    而撞及告訴人騎乘之機車，顯有過失甚明，另臺灣省嘉雲區
    車輛行車事故鑑定委員會鑑定意見書1 份（99年度調偵字第
    190 號卷第6 頁至第7 頁），亦同此見解。而被告上開行為
    ，並致機車後座之黃薏菁受有如犯罪事實欄所述之傷害，被
    告前開過失行為與告訴人受傷之結果間有相當因果關係，亦
    可認定。
  (三)被告雖辯稱：車輛有經過移動，事故當時原貌與交通事故現
    場圖、現場照片及鑑定意見書記載不同云云，然經檢察官訊
    問被告，被告供陳其所駕駛自小客車位置，是照片中所顯示
    之位置，即前輪壓著白線，後輪壓著黃線等語（99年度偵字
    第1977號卷第9 頁）。從而，確實係被告未讓直行車先行，
    即未行至交岔路口中心處左轉，占用來車道搶先左轉而撞及
    告訴人騎乘之機車甚明。縱然被告辯稱，當時轉彎處因停有
    一部廂型車使其視線不明云云，但被告已未遵守上開道路交
    通安全規則在先，而肇致本件車禍，當無法以此作為卸責之
    藉口。其次，按過失傷害罪規範之目的，在處罰行為人因個
    人之過失而致他人受有傷害之行為，祇以行為人之有過失為
    致傷害之一原因為已足，有司法院字第631 號解釋意旨可供
    參照，故縱認告訴人對於本件交通事故之發生亦有過失，仍
    不能解免被告應負之過失責任。
  (四)綜上，本件事證明確，被告犯行堪予認定，應依法論科。
四、核被告所為，係犯刑法第284 條第1 項過失傷害罪。被告肇
    事後，留在事故現場，向據報到場處理且尚不知肇事者姓名
    之警員坦承肇事，並自願接受裁判一節，有雲林縣警察局道
    路交通事故肇事人自首情形紀錄表1 份（警卷第17頁），及
    本院電話詢問該處理警員廖家峰，亦稱：其到場之後雙方都
    在場，而被告主動告知是由其肇事等情之本院公務電話紀錄
    1 份（本院卷第25頁）在卷可稽，業已符合刑法自首之要件
    ，爰依刑法第62條前段規定，減輕其刑。而原審以被告罪證
    明確，並審酌一切情狀，而依刑法第284 條第1 項前段、第
    62條前段、第41條第1 項前段，刑法施行法第1 條之1 第1
    項、第2 項前段規定，於法定刑度內判處廖詠清拘役50日，
    如易科罰金，以新臺幣1,000 元折算壹日，其認事用法，並
    無不合，量刑亦屬妥適。檢察官上訴意旨指摘原判決僅參考
    雲林縣警察局道路交通事故肇事人自首情形紀錄表所載，而
    未傳喚警員到場證明，即認定被告自首，調查證據則有未盡
    之處。然經本院以公務電話詢問處理警員廖家峰，經回復結
    果與上開道路交通事故肇事人自首情形紀錄表相合，有前述
    公務電話紀錄1 份可佐，是檢察官之上訴則為無理由，應予
    駁回。另被告持相同之理由上訴，再為爭執，均無理由，亦
    應予駁回。
五、被告前未曾受有期徒刑以上刑之宣告，此有臺灣高等法院被
    告前案紀錄表1 份在卷可參，其因一時疏忽，致觸犯本案犯
    行，惟其肇事後留在現場等候員警處理，又與告訴人即被害
    人劉秀梅、被害人黃薏菁達成和解，願賠償其等新臺幣（下
    同）25萬元，已先賠償10萬元，其餘部分則自100 年1 月7
    日起至100 年8 月7 日止，分期給付被害人黃薏菁、劉秀梅
    18,750元，有本院民事庭99年度訴字第480 號損害賠償案件
    和解筆錄1 份（本院卷第26頁）附卷可稽，顯見被告應有悔
    意；相信被告經此偵審程序及刑之宣告後，當知所警惕，而
    無再犯之虞，檢察官復同意給予被告緩刑之機會，本院綜合
    各情，認對被告所宣告之刑以暫不執行為適當，爰依刑法第
    74條第1 項第1 款規定，併予宣告緩刑2 年，以啟自新。又
    被告與被害人黃薏菁、劉秀梅達成和解，賠償對於其等所造
    成之損害，有本院上開和解筆錄1 紙在卷可憑，故本院爰依
    刑法第74條第2 項第3 款之規定，命被告依上開和解條件向
    被害人黃薏菁、劉秀梅給付剩餘之賠償金額，如其未於主文
    所示之期間內履行本判決所諭知之負擔，情節重大者，檢察
    官得依刑事訴訟法第476 條、刑法第75條之1 之規定，聲請
    撤銷對其所為之緩刑宣告，併予敘明。
六、據上論斷，應依刑事訴訟法第455 條之1 第1 項、第3 項、
    第364 條、第368 條，刑法第74條第1 項第1 款、第2 項第
    3 款，判決如主文。
本案經檢察官莊珂惠到庭執行職務。
中    華    民    國    99    年    12    月    30    日
            刑事第三庭    審判長法  官  林輝煌
                                法  官  陳雅琪
                                法  官  蕭雅毓
以上正本證明與原本無異。
本件不得上訴。
                                書記官  鍾宜津
中    華    民    國    99    年    12    月    30    日
附錄本判決論罪科刑法條全文：
中華民國刑法第284條（過失傷害罪）
因過失傷害人者，處6 月以下有期徒刑、拘役或5 百元以下罰金
，致重傷者，處1 年以下有期徒刑、拘役或5 百元以下罰金。
從事業務之人，因業務上之過失傷害人者，處1 年以下有期徒刑
、拘役或1 千元以下罰金，致重傷者，處3 年以下有期徒刑、拘
役或2 千元以下罰金。

司法院資訊處製作；財團法人民間司法改革基金會備份。
